臺灣臺北地方法院刑事判決　　　　　　　96年度易字第1809號
公　訴　人　臺灣臺北地方法院檢察署檢察官
被　　　告　甲○○
上列被告因妨害家庭案件，經檢察官提起公訴（九十六年度偵字
第六八九三號），本院判決如下：
    主  文
甲○○與有配偶之人相姦，處有期徒刑肆月，如易科罰金，以新
臺幣壹仟元折算壹日，減為有期徒刑貳月，如易科罰金，以新臺
幣壹仟元折算壹日。
    事  實
一、甲○○於民國九十五年五月二十一日，在其友人聚會場合結
    識丁○○（於八十二年十一月九日與乙○○結婚至今，業經
    檢察官另為不起訴處分），明知丁○○為乙○○之夫，為有
    配偶之人，仍基於與丁○○相姦之犯意，自九十五年六月三
    日起，至同年八月中、下旬某日止，在其位於臺北縣三重市
    ○路○街八八巷五號四樓之住所、臺北縣新莊市湯城汽車旅
    館、新竹縣市汽車旅館及臺北市○○路○段一七六號蒲園飯
    店等處，與丁○○接續相姦十數次。嗣於九十五年八月二十
    八日，乙○○發覺有異質問丁○○，丁○○始坦認與甲○○
    通姦之事，因而查知上情。
二、案經乙○○訴由臺灣臺北地方法院檢察署檢察官偵查起訴。
    理  由
一、按被告以外之人於審判外之言詞或書面陳述，除法律有規定
    者外，不得作為證據，刑事訴訟法第一百五十九條第一項定
    有明文；復按被告以外之人於偵查中向檢察官所為之陳述，
    除顯有不可信之情況者外，得為證據，同法第一百五十九條
    之一第二項亦有規定；另按被告以外之人於審判外之陳述，
    雖不符前四條之規定，而經當事人於審判程序同意作為證據
    ，法院審酌該言詞陳述或書面陳述作成時之情況，認為適當
    者，亦得為證據；當事人、代理人或辯護人於法院調查證據
    時，知有第一百五十九條第一項不得為證據之情形，而未於
    言詞辯論終結前聲明異議者，視為有前項之同意；同法第一
    百五十九條之五規定甚明。本案據以認定被告甲○○犯罪事
    實之證據，除證人丁○○於偵查中向檢察官所為之陳述，業
    經具結且無顯不可信之情形存在，依刑事訴訟法第一百五十
    九條之一第二項規定，自具備證據能力；其餘之傳聞證據，
    因被告於本院言詞辯論終結前，均未對於證據能力聲明異議
    ，視為同意上開證據具備證據能力；本院審酌該等言詞陳述
    或書面陳述作成之情況，相關陳述人均未曾主張非出於任意
    性或不正取供，足信作成時之情況，應無違法或不當情事，
    因而認為適當，依刑事訴訟法第一百五十九條之五規定，該
    等言詞陳述或書面陳述，均具備證據能力而均得作為證據，
    合先敘明。
二、訊據被告甲○○固坦認自九十五年六月三日起，至同年七月
    十五日止，在其位於臺北縣三重市○路○街八八巷五號四樓
    之住所、臺北縣新莊市湯城汽車旅館、新竹縣市汽車旅館及
    臺北市○○路○段一七六號蒲園飯店等地，與丁○○發生十
    數次性關係，惟矢口否認有何相姦犯行，辯稱：伊並不知道
    丁○○係有配偶之人，直至九十五年七月十五日，伊才確定
    丁○○並沒有離婚，伊知悉後，即未再與丁○○發生性行為
    ；且於九十五年九月二十二日，告訴人乙○○即已與伊達成
    和解，依刑法第二百四十五條第二項，告訴人既已宥恕即不
    得再提起告訴云云。
三、經查：
（一）告訴人乙○○與丁○○於八十二年十一月九日結婚至今，
      二人為夫妻關係，此有戶籍謄本、戶籍查詢資料在卷可稽
      ，復為告訴人乙○○、證人丁○○於本院審理時供述屬實
      ，是丁○○自八十二年十一月九日起即為有配偶之人，自
      堪認定。又被告於九十五年五月二十一日，在其友人聚會
      場合結識丁○○，並自九十五年六月三日起，與丁○○在
      其位於臺北縣三重市○路○街八八巷五號四樓之住所、臺
      北縣新莊市湯城汽車旅館、新竹縣市汽車旅館及臺北市○○路○段一七六號蒲園飯店等處，發生十數次性關係等情
      ，業據被告供承在卷，丁○○亦不否認自九十五年六、七
      月間起有與被告在臺北等地發生多次性關係；雖證人丁○○於本院審理時證述伊與被告第一次發生性關係之時間係
      在九十五年六、七月間，但應非九十五年六月三日云云，
      然被告於警詢、本院審理時均供稱：第一次與丁○○發生
      性關係之時間係在九十五年六月三日凌晨三、四時，地點
      係在新莊湯城汽車旅館，且在新莊僅與丁○○發生一次性
      關係等語，而丁○○曾向告訴人坦認確有與被告在新莊湯
      城汽車旅館發生性關係，業據告訴人於本院審理時證述明
      確（見本院卷第四六頁），且被告所稱之九十五年六月三
      日，亦與丁○○所稱之九十五年六、七月間某日相符，則
      被告所述之時間、地點，應非子虛，參以丁○○對於與被
      告第一次發生性關係之確切日期已表示不復記憶，是應認
      被告所述九十五年六月三日為其第一次與丁○○發生性關
      係之日期為可採。又被告最後一次與丁○○發生性關係之
      日期係在九十五年八月中、下旬某日，業據丁○○於偵查
      及本院審理時證述明確（見九十六年度偵字第六八九三號
      卷第十一頁、本院卷第四十頁），而被告前於警詢、偵查
      、本院審理前階段，亦均供稱伊與丁○○最後一次發生性
      關係係在九十五年八月間，遲至本院審理後階段始改稱係
      在九十五年七月十五日，同時亦供稱其於九十五年七月十
      五日知悉被告係有配偶之人之後，即未再與丁○○發生性
      關係，故被告嗣後翻異前詞，或為規避其應負之相姦刑責
      而為之，是否屬實尚非無疑，應認定被告與丁○○最後一
      次發生性關係之日係在九十五年八月中、下旬間某日。從
      而，被告與有配偶之人丁○○，自九十五年六月三日起至
      同年八月中、下旬間某日，在被告位於臺北縣三重市○路
      ○街八八巷五號四樓之住所、臺北縣新莊市湯城汽車旅館
      、新竹縣市汽車旅館及臺北市○○路○段一七六號蒲園飯
      店等處，發生十數次性關係等情，堪以認定。
（二）被告雖辯稱伊與丁○○發生性關係時，並不知悉丁○○為
      有配偶之人，並無與之相姦之犯意云云，然查：被告曾於
      警詢時供稱：在九十五年五月二十八日十七時左右，伊從
      丁○○與馮兆輝的電話對談中得知丁○○已婚，但丁○○
      告訴伊他與他太太快離婚（見九十六年度他字第九七號卷
      第十二頁），而製作上開筆錄之警員丙○○係按照被告所
      為之陳述據實記載等情，業據證人丙○○於本院審理時證
      述明確（見本院卷第四七頁、第四八頁），而被告亦表示
      丙○○所記載之筆錄並不算錯誤（見本院卷第四八頁），
      是此已與被告供稱遲至九十五年七月十五日始知悉丁○○
      已婚身分一節不相符合。另被告復於本院審理時供稱：「
      九十五年五月三十一日我們（被告與丁○○）去貓空，從
      那時他第一次很正式談到他的婚姻狀態，他說他太太是二
      月二十八日生的，他送他太太三十萬的一克拉鑽戒及十萬
      的現金當九十五年二月二十八日生日禮物，可是他太太還
      是無動於衷，整天不是吵架就是不講話，所以後來三、四
      月他就去泰國找白龍王，回來之後他們就正式分房，沒有
      住在一起。丁○○騙我說他有兩個家，一個在竹南，一個
      在新竹，他通常住在新竹，因為母親腳不方便，所以有時
      他會回竹南去住，他說如果他住新竹，就是夫妻倆人沒有
      住在一起，如果住竹南，就是分房，他還說他們已經簽字
      離婚了，只是沒有去辦登記，他說因為他母親年紀大了，
      因他父親去世，他不想讓他母親傷心」等語（見本院卷第
      十七頁反面、第十八頁），是依被告上開供述，其至遲於
      九十五年五月三十一日即已知悉被告與告訴人之夫妻關係
      仍在存續狀態中。復據丁○○於偵查、本院審理時所為：
      被告與伊第一次見面的時候，就知道伊有配偶，因為九十
      五年五月二十一日當天他們有五、六個人聚在一起喝茶，
      伊有提到伊太太從事之行業，且表示伊太太文筆不好，所
      以才請被告來做文宣製作等語（見九十六年度偵字第六八
      九三號卷第十一頁、本院卷第三八頁），益徵被告在與丁○○發生性關係前，即已清楚知悉丁○○已婚、係有配偶
      之人之事實。是徵證上開事證，雖就被告何時知悉丁○○
      係有配偶之人，被告本身即有不同供述，且與丁○○所言
      並不相符，然至少足以認定被告在與丁○○發生性關係之
      前，即已明確知悉丁○○為有配偶之人。被告於偵查及本
      院審理中辯稱伊係在九十五年六月九日（或八日）因為發
      覺告訴人發送予丁○○之電話簡訊，才知悉丁○○沒有離
      婚，另辯稱伊係於九十五年七月十五日始確定丁○○未離
      婚云云，均屬卸責之詞，不足採信。
（三）被告復辯稱告訴人業已於九十五年九月二十二日與伊達成
      和解，表示宥恕之意，並取得伊交付之新臺幣（下同）五
      萬元，故依法不得再行告訴云云。惟查，告訴人否認曾於
      九十五年九月二十二日與被告就其與丁○○相姦之事達成
      和解並宥恕被告，並表示九十五年九月二十二日當天，係
      被告致電告訴人，表示丁○○將去找被告，故告訴人始由
      友人徐緯蓁陪同自新竹北上至被告位於南京東路之辦公室
      ，當日被告係故意欲讓告訴人知悉丁○○與其有不正常男
      女關係，告訴人氣憤至極，不可能原諒被告，其間被告尚
      提及之前借款之事，並由被告簽立五萬元借據一紙，之後
      被告之友人林梅真到達被告辦公室不久，告訴人即與徐緯
      蓁、丁○○離開被告辦公室；丁○○復於本院審理時供稱
      ：九十五年九月二十二日當天，告訴人並沒有說要原諒被
      告，也無提及被告若賠錢給告訴人，告訴人就不告被告這
      件事，那天都是被告在講，告訴人聽完很生氣就要走了，
      要走時被告的一個朋友來了，此外，被告有到律師事務所
      去講徐緯蓁的一些事情，講了二、三個小時，在律師事務
      所就要付費，本來是要找徐瑋蓁要，但因徐瑋蓁與我太太
      是朋友，本件事情也是因我們而起，律師費也不能拖太久
      ，告訴人就打電話給被告，跟她說這個律師費用要她來付
      ，被告一直沒有答應，告訴人就先把錢付掉，付掉後再找
      被告，被告一直到十月十五日才扣除了文宣顧問費領現金
      四萬五千元交給伊，伊轉交給告訴人存入伊之帳戶內，九
      十五年十月十四日聲明書是被告自己寫的等情（見本院卷
      第四二、四三頁）；再觀諸卷附由被告自己提出之聲明書
      及借據（見本院卷第七六頁至第七八頁），針對被告給付
      予丁○○之五萬元，亦載明係源於被告與丁○○間之借貸
      關係，並未提及係被告與丁○○相姦事件之和解金。是以
      ，被告雖有交付予丁○○四萬五千元（即五萬元扣除丁○○應給付予被告之文宣顧問費五千二百五十元中之五千元
      ），然該筆款項係因告訴人、丁○○先代墊律師費五萬元
      而生，並非被告與告訴人針對被告與丁○○相姦之事之和
      解金，被告辯稱告訴人收受五萬元後即不得再告訴，實無
      所據。從而，本件尚查無事證得以認定被告曾與告訴人達
      成和解，而對被告表示宥恕，被告辯稱告訴人已不得再行
      告訴，實不足採。被告雖另聲請傳訊林梅真欲證明告訴人
      已與其達成和解，然九十五年九月二十二日林梅真到達被
      告辦公室不久，告訴人、徐緯蓁、丁○○即行離去，業據
      告訴人、丁○○供陳明確，是足見林梅真對於其到達被告
      辦公室前，告訴人、丁○○與被告商談之過程，並未參與
      ，是本院認尚無傳訊林梅真之必要。
（四）綜上所述，被告在明知丁○○係有配偶之情況下，仍自九
      十五年六月三日起至同年八月中、下旬某日，接續與丁○○發生十餘次性關係，其相姦事證明確，被告犯行堪以認
      定，應依法論科。
四、核被告甲○○所為，係犯刑法第二百三十九條後段之相姦罪
    。按刑事法若干犯罪行為態樣，本質上原具有反覆性、延續
    實行之特徵，立法時予以特別歸類，定為犯罪構成要件之行
    為要素，則行為人基於概括之目的，在接近之時間，持續實
    行之複次行為，倘依社會一般通念，客觀上認為符合一個反
    覆、延續性的行為觀念者，於刑法之評價上，應僅認成立一
    罪。本案被告與丁○○交往期間，因戀情方熾，情意正濃，
    發生多次相姦行為，其相姦所欲達成之目的及相姦之對象均
    屬相同，其等每次相會亦有可能有發生複次之性關係，依社
    會一般通念，客觀上應認為相姦行為本質上具有反覆性及持
    續性，在刑法的評價上應認為係一罪，尚難僅以刑法於九十
    五年七月一日修正刪除第五十六條連續犯之規定，即認被告
    於九十五年六月三十日以前之相姦行為係屬連續犯，於九十
    五年七月、八月間之相姦行為係數罪併罰，如此於理論上將
    無法合理說明何以被告與丁○○相同之相姦行為，經過一日
    ，其法律評價會有如此截然不同之差異。爰審酌被告明知丁○○係有配偶之人，仍與之為相姦行為，傷害丁○○配偶即
    告訴人之情感，破壞告訴人家庭生活美滿，且未能坦承犯行
    ，應予非難，兼衡被告之品行、智識程度、犯罪之動機、目
    的、手段等一切情狀，量處如主文所示之刑，並諭知易科罰
    金之折算標準。又本案被告犯罪之時間係在九十六年四月二
    十四日之前，依中華民國九十六年罪犯減刑條例第二條第一
    項第三款規定，應減其宣告刑二分之一，爰減處如主文所示
    之刑，並依同條例第九條規定諭知易科罰金之折算標準。
據上論斷，應依刑事訴訟法第二百八十四條之一、第二百九十九
條第一項前段，刑法第二百三十九條後段、第四十一條第一項前
段，中華民國九十六年罪犯減刑條例第二條第一項第三款、第七
條、第九條，判決如主文。
本案經檢察官王鑫健到庭執行職務。
中　　華　　民　　國　　96　　年　　9 　　月　　10　　日
        　　　　　　刑事第一庭　法  官  劉素如
上正本證明與原本無異。
如不服本判決，應於判決送達後10日內向本院提出上訴狀（應抄
附繕本）。
                                書記官  陳育君
中　　華　　民　　國　　96　　年　　9 　　月　　10　　日
